最高法院刑事判決　　　　　　　　　　111年度台上字第806號
上　訴　人　王偉賢
上列上訴人因違反毒品危害防制條例案件，不服臺灣高等法院高
雄分院中華民國110年10月28日第二審判決（110年度上訴字第76
8號，起訴案號：臺灣屏東地方檢察署109年度偵字第2802、3442
號），提起上訴，本院判決如下：
    主  文
上訴駁回。
    理  由
按刑事訴訟法第377 條規定，上訴於第三審法院，非以判決違
  背法令為理由，不得為之。是提起第三審上訴，應以原判決違
  背法令為理由，係屬法定要件。如果上訴理由書狀並未依據卷
  內訴訟資料，具體指摘原判決不適用何種法則或如何適用不當
  ，或所指摘原判決違法情事，顯與法律規定得為第三審上訴理
  由之違法情形，不相適合時，均應認其上訴為違背法律上之程
  式，予以駁回。至原判決有無違法，與上訴是否以違法為理由
  ，係屬二事。
本件原審審理結果，認為上訴人王偉賢有如原判決附表（下稱
  附表）一編號1所載之販賣第二級毒品甲基安非他命，及編號2
  至6 所示之販賣第三級毒品愷他命各犯行明確。因而撤銷第一
  審關於附表一編號2 部分之科刑判決，改判論處上訴人以民國
  109 年1月15日修正，同年7月15日施行前（下稱修正前）毒品
  危害防制條例第4條第3項之共同販賣第三級毒品罪刑，並為相
  關沒收、沒收追徵之宣告；另維持第一審關於附表一編號1、3
  至6，論處上訴人同條例第4 條第2項之販賣第二級毒品罪刑，
  或同條例第4 條第3項之販賣第三級毒品共4罪刑，並為相關沒
  收、沒收銷燬、沒收追徵之判決，駁回上訴人在第二審之上訴
  。已詳敘其認定犯罪事實所憑之證據及理由。
刑法第66條雖規定：「有期徒刑、拘役、罰金減輕者，減輕其
  刑至二分之一。但同時有免除其刑之規定者，其減輕得減至三
  分之二。」係指減輕「至」二分之一，或得減輕「至」三分之
  二，而非必須一律減輕二分之一或三分之二；且關於刑之量定
  ，屬事實審法院得依職權自由裁量，倘其裁量未逾越法律所規
  定之範圍，或濫用其權限，即不得任意指摘其為違法。原判決
  已敘明關於上訴人所犯如附表一編號2 之販賣第三級毒品犯行
  ，如何有修正前毒品危害防制條例第17條第2項及第1項減刑規
  定之適用，各予遞減其刑後，以上訴人之責任為基礎，審酌刑
  法第57條所定科刑輕重之標準等一切情狀，而據以量刑，核其
  所量之刑既未逾越法定刑度，亦無明顯濫用其裁量權限而有違
  反公平、比例及罪刑相當原則之情形。上訴意旨以原審既認上
  訴人上開犯行有修正前毒品危害防制條例第17條第1 項之適用
  ，而撤銷第一審判決，自應減輕其刑至三分之二，卻判處有期
  徒刑2年6月，有適用法則不當及違反刑罰衡平之違法云云，乃
  徒憑己見，就原審量刑職權之適法行使，任意指摘，尚難憑為
  合法之第三審上訴理由。
是否適用刑法第59條酌減其刑，乃實體法上賦予法院得為自由
  裁量之事項；而刑法第59條規定之酌量減輕其刑，必須犯罪另
  有特殊之原因與環境，在客觀上足以引起一般同情，認為即使
  予以宣告法定最低度刑，猶嫌過重者，始有其適用。此所謂法
  定最低度刑，固包括法定最低本刑；惟遇有其他法定減輕之事
  由者，則應係指適用其他法定減輕事由減輕後之最低度刑而言
  。倘被告別有其他法定減輕事由者，應先適用法定減輕事由減
  輕其刑後，猶認其犯罪之情狀顯可憫恕，即使科以該減輕後之
  最低度刑仍嫌過重者，始得適用刑法第59條規定酌量減輕其刑
  。又共同正犯間，有無刑法第59條酌減其刑規定之適用，應視
  各共同正犯之犯罪情節，及有無因其他減免其刑規定之適用，
  致應科處之法定最低刑度不同而異，非謂其中1 人有刑法第59
  條規定之適用，其他共同正犯亦應一併適用。原判決已敘明上
  訴人本案各犯行，適用修正前毒品危害防制條例第17條第2 項
  減刑規定後，已無宣告法定最低度之刑猶嫌過重之情形；且其
  明知毒品危害國民健康甚鉅，仍販賣毒品營利，其犯罪動機並
  非出於何種特殊原因與環境，難認有何情輕法重之情形，自無
  依刑法第59條規定酌減其刑之餘地等旨，經核其職權之行使並
  無顯然濫權失當。且查上訴人如附表一編號2 之犯行，原審除
  依上開條例第17條第2項規定減刑外，並適用同條第1項減免其
  刑之規定遞減其刑，其最低法定刑已較無前述減免其刑規定適
  用之共同正犯盧佳正（業經第一審判處罪刑確定）為低，況盧
  佳正是因偶與上訴人同在，始幫忙上訴人交付毒品予附表一編
  號2 之買受人，其犯罪情節與上訴人顯不相同，則盧佳正雖經
  第一審依刑法第59條規定酌減其刑，原審仍認上訴人無該酌減
  其刑規定之適用，自無違法可指。上訴意旨以上訴人世居偏僻
  農村，學歷不高，又罹患疾病，且係應購毒者之請，始被動為
  之，非主動兜售，僅賺取蠅頭小利，惡性及情節均非重大，與
  大、中盤之毒梟迥然不同。且共同正犯盧佳正亦經第一審依刑
  法第59條規定酌減其刑，原審卻未適用該規定酌減刑度，於法
  有違云云，難認是適法之第三審上訴理由。
綜上，上訴意旨徒憑己見，就原審量刑及酌減與否職權之適法
  行使，任意指摘，顯與法律規定得為第三審上訴理由之違法情
  形，不相適合。其上訴不合法律上之程式，應予駁回。
據上論結，應依刑事訴訟法第395條前段，判決如主文。
中    華    民    國   111    年    3     月    3     日
                  刑事第三庭審判長法  官  徐  昌  錦  
                                  法  官  林  恆  吉  
                                  法  官  林  海  祥  
                                  法  官  侯  廷  昌  
                                  法  官  江  翠  萍  
本件正本證明與原本無異
                                  書記官
中    華    民    國   111    年    3     月    8     日